【裁判字號】    97,家聲,107
【裁判日期】    971025
【裁判案由】    變更子女姓氏
【裁判全文】
臺灣嘉義地方法院民事裁定  97年度家聲字第107號
聲  請  人  乙○○
法定代理人  丙○○
相  對  人  甲○○
                        巷9弄.
                        號8樓.
上列聲請人聲請變更子女姓氏事件，本院裁定如下：
    主  文
乙○○（男，民國○○年○月○日生，身分證統一編號：Ｚ000000000
號）自本裁定確定之日起，變更姓氏為母姓「駱」
。
程序費用新臺幣壹仟元由相對人負擔。
  理  由
一、本件聲請意旨略以：聲請人之生父即相對人於聲請人出生後
    未經生母同意即私自前往戶政事務所辦理認領登記，惟嗣後
    卻未盡教育、撫養之責，甚至避不見面，爰依民法第1059條
    之1規定，請求變更姓氏為從母姓「駱」等語。
二、相對人則以下列等語資為抗辯：聲請人雖自幼即未與相對人
    同住，但相對人希望聲請人可以晚點再改姓氏，因為涉及家
    中財產繼承問題等語。
三、按非婚生子女經生父認領，而有下列各款情形之一，且有事
    實足認子女之姓氏對其有不利之影響時，父母之一方或子女
    得請求法院宣告變更子女之姓氏為父姓或母姓：一、父母之
    一方或雙方死亡者。二、父母之一方或雙方生死不明滿三年
    者。三、非婚生子女由生母任權利義務之行使或負擔者。四
    、父母之一方曾有或現有未盡扶養義務滿二年者。95年5月2
    3日修正公佈之民法第1059條之1第2項定有明文。故本件聲
    請人以生父即相對人曾有未盡扶養義務滿二年為由，聲請應
    變更姓氏為從母姓「駱」，自須以「有事實足認子女之姓氏
    對其有不利之影響者」為限，此觀同條項規定自明。
四、經查：本件聲請人主張之前開事實，業據其法定代理人丙○
    ○於本院調查時到庭陳述明確，並提出戶籍謄本為證，且經
    聲請人到庭陳述：「（問：有無常常看到爸爸？）沒有。他
    有時候會給我一點生活費，我從小沒有與他同住過」等語明
    確屬實，又參以相對人亦自承十幾年來雖有支付過新臺幣1
    、20萬元之生活費，惟未與聲請人同住過等語明確（均見本
    院97年10月24日訊問筆錄），自堪信聲請人主張相對人曾有
    未盡扶養義務逾2年乙情為真實。本院審酌聲請人自其幼即
    未與相對人同住，而係與生母丙○○共同生活，聲請人因與
    生母家人之姓氏不同，定經常需面對玩伴或同儕之詢問或異
    樣眼光，且聲請人日後將陸續面臨就業、婚姻等問題，若使
    其仍需面對與相對人長期未相處及其姓氏與家人不同等情形
    ，則易使其未來對家庭之認同感及歸屬感產生疑惑，甚且造
    成社會問題，顯不利於其未來在社會上身心健全之均衡發展
    ，是可認聲請人從父姓「林」對其人格發展確有明顯不利之
    影響，而有變更為母姓「駱」之必要。故本件聲請，為有理
    由，應予准許，爰宣告變更聲請人之姓氏為母姓「駱」。
五、又依法應由關係人（包括聲請人、相對人）負擔費用者，法
    院裁定命關係人負擔時，應一併確定其數額，非訟事件法第
    24條第1項所明定。經核本件聲請事件，應徵之程序費用為
    新臺幣1,000元，依非訟事件法第21條第2項規定，應由相對
    人負擔，爰依前揭規定併予確定如主文所示，附此敘明。
六、爰裁定如主文。
中    華    民    國    97    年    10    月    25    日
                      家事法庭法  官  黃仁勇
以上正本係照原本作成。
如對本裁定抗告，須於裁定送達後10日之不變期間內，向本院提
出抗告狀，並繳納抗告費新臺幣1,000元。
中    華    民    國    97    年    10    月    25    日
                              書記官  孫靜芳


司法院資訊處製作；財團法人民間司法改革基金會備份。
